【裁判字號】    90,簡上,10
【裁判日期】    900119
【裁判案由】    竊盜
【裁判全文】
臺灣嘉義地方法院刑事判決                            九十年度簡上字第一號
    上  訴  人
    即  被  告  甲○○
右上訴人因竊盜案件，不服本院九十年度簡字第五二號中華民國九十年一月十九日第
一審判決（聲請簡易判決處刑案號九十年度偵字第一二八號），提起上訴，本院合議
庭依通常程序，判決如左：
    主  文
原判決撤銷。
    理  由
一、聲請簡易處刑意旨如附件所載。
二、訊據上訴人甲○○堅決否認右揭犯行，辯稱：其身分證於民國八十五年間遺失並
    於嗣後申請補發，本案非其所為，亦未曾於警訊、偵查中出庭，直至接獲原審判
    決書始知被冒名等語。
三、查：上訴人甲○○所稱上情，經檢察官發覺主動調查後，乃依犯嫌警訊時所使用
    之「甲○○」身分證上所貼照片查詢，依陳管義（陳景三之父）、周竣結（將房
    間出租予陳景三之友人）指認，均稱照片中之人係「陳景三」；檢察官復將實際
    於警訊時應訊之犯罪嫌疑人於警訊筆錄中所留存之指印與陳景三因另犯毒品危害
    防制條例罪於台灣嘉義看守所留存之指印送請鑑定後，認二者指紋相符，此有內
    政部警政署刑事警察局鑑驗書可稽；足見於本件警訊、偵查中到案接受訊問之人
    並非上訴人甲○○，而係陳景三；此外並無其他證據證明上訴人甲○○有公訴人
    所指之竊盜犯行，上訴人所辯可資採信。
四、按刑事訴訟法第二百六十四條明定，起訴書應記載被告之姓名、性別、年齡、籍
    貫、職業、住所或居所或其他足資辨別之特徵，本案檢察官提出之起訴書所記載
    之被告姓名、性別、年齡、身分證字號及住址均屬被冒名之甲○○本人，並無其
    他特徵可認定檢察官起訴對象係指甲○○以外之人，即冒用被告甲○○應訊之嫌
    犯陳景三，且冒名應訊之陳景三並未經公訴人收押，自無從以在押被告之身分特
    徵，以查核係否檢察官起訴之人。本案聲請簡易處刑之對象，因被告未受羈押，
    則原審法院僅得依據聲請簡易處刑書所載被告形式判斷審判之對象，又原審係以
    簡易訴訟程序審理，未曾開庭訊問被告，亦無從實際判斷檢察官聲請簡易處刑書
    實際所聲請處刑之被告究與聲請簡易處刑書形式所記載之名義被告是否同一，則
    原審審判之對象自仍係自簡易處刑書形式觀察所得之被告（即甲○○），甲○○
    因收受原審判決書據以上訴，仍為合法上訴，本院自應加以裁判。又查：本件上
    訴人甲○○於偵查、原審中始終未到庭，亦未收受任何傳票，原審審判之對象，
    如前所述，既係聲請簡易處刑書形式觀之可得之「甲○○」（即遭冒用名義者）
    ，然而，本案經檢察官調查、傳訊到庭之實際偵查權行使對象顯係冒用甲○○名
    義之「陳景三」，起訴效力應及「陳景三」而非「甲○○」，僅因陳景三冒用甲
    ○○名義致起訴書誤載，然原審法院依簡易訴訟程序審理係針對聲請簡易處刑書
    所載形式觀察所得之「甲○○」，是檢察官所聲請簡易處刑之對象與原審法院審
    判之對象並不一致；檢察官實質上既係對「陳景三」起訴（聲請簡易處刑書係誤
    載為甲○○），而原審竟對「甲○○」裁判，原審審判之對象即非檢察官聲請簡
    易處刑之對象甚明，原審判決顯有對未經聲請簡易處刑之「甲○○」判決之訴外
    裁判之違法，上訴人之上訴為有理由，應由本院撤銷原判決；而甲○○本不屬原
    審應行審判之範圍，經撤銷後，本院毋庸更為任何判決，亦不必發回，應由原審
    另行自為判決（最高法院八十五年度台上字第一二三零號判決意旨參照），併此
    敘明。
據上論結，應依刑事訴訟法第四百五十五條之一第三項、第三百六十九條第一項前段
、第三百六十四條，判決如主文。
本案經檢察官陳美君到庭執行職務。
中    華    民    國      九十        年      四      月    二十七      日
                                      臺灣嘉義地方法院刑事第一庭
                                          審判長法  官  陳珍如
                                                法  官  鄧晴馨
                                                法  官  黃國益
右正本證明與原本無異。
不得上訴。
中    華    民    國      九十        年     四       月    二十七    日
                                                書記官  林秀惠


司法院資訊處製作；財團法人民間司法改革基金會備份。
